臺灣雲林地方法院刑事判決　　　　　　95年度交簡上字第75號
上　訴　人　臺灣雲林地方法院檢察署檢察官
被　　　告　乙○○
上列上訴人因被告過失致死等案件，不服本院95年度交簡字第44
號，中華民國95年10月19日第一審簡易判決（起訴案號：95年度
偵字第2357號），提起上訴，本院管轄之第二審合議庭判決如下
：
    主  文
原判決撤銷。
乙○○服用酒類，不能安全駕駛動力交通工具而駕駛，處有期徒
刑月；又因過失致人於死，處有期徒刑壹年貳月。應執行有期
徒刑壹年肆月。緩刑肆年。
    事  實
一、乙○○於民國95年1 月18日中午12時許，在雲林縣褒忠鄉親
    戚家，飲用啤酒1 瓶後，已達不能安全駕駛動力交通工具之
    狀態，竟仍於同日下午1 時許，先騎乘車牌號碼不詳之機車
    返回其雲林縣褒忠鄉中民村之住處休息，再於同日下午4 時
    許，駕駛車牌號碼2211-GM 號自小客車，沿雲林縣元長鄉○
    ○村○○○○○路由南往北方向行駛，於同日下午4 時45分許
    ，行經該路段60公里處，本應注意酒後不得駕駛動力交通工
    具，超車時，應於前車左側保持半公尺以上之間隔超過及汽
    車行駛時，應注意兩車併行之間隔，隨時採取必要之安全措
    施，而變換車道時，應讓直行車先行，並注意安全距離，而
    依當時天候晴、有日間自然光線、路面乾燥、無缺陷、道路
    無障礙物、視距良好等情，並無不能注意之情事，竟為超越
    前方由蔡佳燕（另由檢察官為不起訴處分）所駕駛車牌號碼
    2W-5488 號之自小客車，而未注意應由前車左側保持半公尺
    以上之間隔超過，先變換車道至外側車道，由前車右側超過
    ，適有吳振記騎乘車牌號碼USX-606 號輕型機車，沿同一路
    段同向行駛，乙○○欲再變換車道進入原行駛之內側車道時
    ，亦未注意與該機車保持安全距離及兩車併行之間隔，復因
    酒後注意力不集中，操控力欠佳，致於超越吳振記所騎乘之
    機車時，其車輛之右後側車身與吳振記之機車發生擦撞，吳
    振記當場跌落於車道上，駕車行駛於後方之蔡佳燕對於上開
    突然侵入車道並發生擦撞等情狀猝不及防範，因而輾壓倒臥
    在地之吳振記，致吳振記受有顱胸腔破裂骨折出血而當場休
    克死亡。乙○○於肇事後，在未被有偵查犯罪職權之機關或
    公務員知悉前，不逃避接受裁判，於警方前往現場處理時，
    當場承認為駕駛人，因而自首接受裁判。嗣經警於同日下午
    5 時21分許，檢測得其呼氣所含酒精濃度值達每公升0.41毫
    克。
二、案經吳振記之子甲○○訴由雲林縣警察局虎尾分局報告臺灣
    雲林地方法院檢察署檢察官相驗後自動簽分偵查後起訴。
    理  由
一、上揭事實，業據被告乙○○坦承不諱，酒後駕車部分，並有
    雲林縣警察局交通隊虎尾小隊道路交通事故當事人酒精測定
    紀錄表、刑法第185 條之3 案件測試觀察紀錄表、雲林縣警
    察局舉發違反道路交通管理事件通知單各1 紙可資佐證；過
    失致死部分，有證人即被害人之子甲○○於警詢及偵查中之
    證述，道路交通事故調查報告表、現場圖、臺灣雲林地方法
    院檢察署勘驗現場筆錄、臺灣省嘉雲區車輛行車事故鑑定委
    員會95年6 月28日嘉雲鑑950356字第0955802451號函文各1
    份及照片27張附卷可稽，足認被告自白與事實相符，堪可採
    信。而被害人吳振記因本件車禍顱胸腔破裂骨折出血而當場
    休克死亡，亦經臺灣雲林地方法院檢察署檢察官督同法醫師
    相驗無訛，製有相驗筆錄、相驗屍體證明書、驗斷書各1 份
    在卷足憑。
二、按汽車行駛時，駕駛人應注意兩車併行之間隔，並隨時採取
    必要之安全措施；汽車在同向二車道以上之道路變換車道時
    ，應讓直行車先行，並注意安全距離；汽車超車時，應顯示
    左方向燈並於前車左側保持半公尺以上之間隔超過，行至安
    全距離後，再顯示右方向燈駛入原行路線；汽車駕駛人飲用
    酒類或其他類似物後其吐氣所含酒精濃度超過每公升0.25毫
    克以上者，不得駕車，道路交通安全規則第94條第3 項、第
    98條第1 項第6 款、第101 條第1 項第5 款、第114 條第2
    款分別定有明文。查被告於肇事後，經警測得其呼氣酒精濃
    度為每公升0.41毫克，有上開酒精測定紀錄表、測試觀察紀
    錄表可佐，其顯然已陷於不能安全駕駛之狀態，依法不得駕
    駛動力交通工具至明；另依當時天候晴、有日間自然光線、
    路面乾燥、無缺陷、道路無障礙物、視距良好，有上揭道路
    交通事故調查報告表可憑，並無不能注意之情事，被告疏於
    注意首揭規定，以致肇事，足認其有過失，且其過失行為與
    被害人吳振記之死亡結果間，有相當因果關係。本件事證明
    確，被告犯行洵堪認定，應依法論科。
三、按行為後法律有變更者，應將行為時之法律與裁判時之法律
    比較適用最有利於行為人之法律；又新舊刑法關於刑之規定
    ，雖同採從輕主義，惟比較時仍應就罪刑有關之共犯、未遂
    犯、想像競合犯、牽連犯、連續犯、結合犯，以及累犯加重
    、自首減輕暨其他法定加減原因與加減例等一切情形，綜其
    全部罪刑之結果而為比較，再適用有利於行為人之法律處斷
    ，而不得一部割裂分別適用不同之新舊法（最高法院24年上
    字第4634號判例意旨、95年5 月23日刑事庭第8 次會議決議
    參照）。本件被告行為後，刑法已於94年1 月7 日修正，94
    年2 月2 日公布，並於95年7 月1 日施行，其中：(一)修正前
    刑法第33條第5 款規定：「罰金：1 元以上」，而修正後刑
    法第33條第5 款規定：「罰金：新臺幣1,000 元以上，以百
    元計算之。」，比較修正前後刑法第185 條之3 條、第276
    條第1 項所定之罰金法定刑最低額，修正後之規定並未較有
    利於被告；(二)修正前刑法第62條規定：「對於未發覺之罪自
    首而受裁判者，減輕其刑。但有特別規定者，依其規定。」
    ；修正後刑法第62條規定為「對於未發覺之罪自首而受裁判
    者，得減輕其刑。但有特別規定者，依其規定。」修正前規
    定係減輕其刑，而修法後則規定得減輕其刑，新舊法比較結
    果，以修法前之規定有利於被告；(三)修正前刑法第68條規定
    ：「拘役或罰金加減者，僅加減其最高度」；修正後刑法第
    67條規定：「有期徒刑或罰金加減者，其最高度及最低度同
    加減之」，本件被告有依道路交通管理處罰條例第86條第1
    項之規定加重其刑（詳後述），比較修正前後之規定，以修
    正前規定罰金加重者，僅加重其最高度，較有利於被告。(四)
    修正前刑法第68條規定：「拘役或罰金加減者，僅加減其最
    高度」；修正後刑法第67條規定：「有期徒刑或罰金加減者
    ，其最高度及最低度同加減之」，本件被告有自首減輕其刑
    之適用（詳後述），比較修正前後之規定，以修正後規定罰
    金減輕者，亦減輕其最低度，較有利於被告，惟綜其全部罪
    刑之結果而為比較，仍以修正前之刑法較有利於被告，應一
    體適用修正前之刑法規定論處。
四、核被告乙○○所為，分別係犯刑法第185 條之3 之服用酒類
    不能安全駕駛動力交通工具而駕駛罪、同法第276 條第1 項
    之過失致人於死罪。被告所犯上開二罪，行為不同、罪名互
    異，應分論併罰。又被告為汽車駕駛人，酒醉駕車，因而致
    被害人吳振記死亡，其所犯過失致人於死罪，應依道路交通
    管理處罰條例第86第1 項之規定，加重其刑。被告肇事後，
    於警員前往現場處理時，在其上開過失致死犯行未為有偵查
    犯罪職權之公務員知悉前，不逃避接受裁判而當場向警員承
    認其為肇事人，有本院95年12月12日、95年12月15日公務電
    話紀錄單共3 紙附卷可稽，就過失致死罪部分，應依修正前
    刑法第62條前段之規定減輕其刑。被告所犯過失致死罪，有
    刑之加重及減輕事由，依法並先加後減。
五、原審以被告犯罪事證明確，予以論罪科刑，固非無見。惟查
    ：(一)刑法第185 條之3 所定之構成要件為：服用毒品、麻醉
    藥品、酒類或其他相類之物，不能安全駕駛動力交通工具而
    駕駛。本件被告僅有1 次服用酒類之行為，致處於不能安全
    駕駛動力交通工具之狀態，而分別2 次為駕駛行為，所為應
    僅成立一服用酒類，不能安全駕駛動力交通工具而駕駛罪，
    原審引用起訴書之記載，認此種情形，被告係基於酒醉駕車
    之概括犯意，連續2 次駕車上路，而論以連續服用酒類，不
    能安全駕駛動力交通工具而駕駛罪，容有未洽；(二)參酌被告
    之供述、相關車輛之行車動向及撞擊點可知，本件車禍之發
    生原因，係被告所駕駛之自小客車，為超越前方由蔡佳燕駕
    駛之自小客車，先未注意應由前車左側保持半公尺以上之間
    隔超過，乃變換車道至外側車道，由前車右側超過，欲再變
    換車道進入原行駛之內側車道時，又未注意應與吳振記所騎
    乘之機車保持安全距離及兩車併行之間隔，始造成被告車輛
    右後側車身與吳振記機車擦撞之結果，是被告就車禍之發生
    有上開過失，但並無未注意車前狀況之過失，原審引用起訴
    書之記載，未論及被告有上開過失，及認定被告有未注意車
    前狀況之過失，均有未洽；(三)原審就被告所犯過失致死罪部
    分，疏未依自首之規定，予被告減輕其刑，同有未當。檢察
    官以被告連續酒後駕車，致過失致人於死，雖與被害人家屬
    達成和解，然卻因緩刑未受刑事具體處罰，顯然不足以收儆
    惕之效，宜就緩刑宣告外，另命犯罪行為人為義務勞動、戒
    除酒癮或向公庫支付一定金額，以平衡社會公益為由，提起
    上訴，請求撤銷原判決，另為妥適之判決，然本件被告犯後
    已與被害人家屬達成和解，有雲林縣元長鄉調解委員會調解
    筆錄1 份在卷足憑，經此刑之宣告，已足促其警惕，本院認
    並無再命被告為刑法第74條第2 項各款行為之必要，檢察官
    上訴為無理由，惟原審判決既有上開可議之處，自應由本院
    予以撤銷改判。爰審酌被告服用酒類後，注意力、反應力降
    低，已達不能安全駕駛動力交通工具之程度，竟漠視自身安
    危，並枉顧公眾安全，貿然駕車上路，致肇事造成被害人當
    場死亡，惟其犯後已與被害人家屬達成和解，及其並無前科
    、犯後態度良好等一切情狀，分別量處如主文所示之刑。又
    被告行為時之刑法第51條第5 款規定：「宣告多數有期徒刑
    者，於各刑中之最長期以上，各刑合併之刑期以下，定其刑
    期。但不得逾20年。」，惟修正後該款則規定為：「宣告多
    數有期徒刑者，於各刑中之最長期以上，各刑合併之刑期以
    下，定其刑期。但不得逾30年。」，修正後之規定，將宣告
    多數有期徒刑定執行刑之上限，由修正前之不得逾20年，提
    高為不得逾30年，其餘則無不同，比較結果，修正後之規定
    並未較有利於被告，依刑法第2 條第1 項前段之規定，仍應
    依修正前之規定，定其應執行之刑。再按犯罪在刑法修正施
    行前，而於施行後裁判，其緩刑之宣告，應適用修正施行後
    刑法第74條之規定（最高法院95年5 月23日刑事庭第8 次會
    議決議參照），本件被告前未曾因故意犯罪受有期徒刑以上
    刑之宣告，有卷附臺灣高等法院被告前案紀錄表可參，此次
    因一時失慮酒後駕車，並因過失發生本件車禍肇致被害人死
    亡，事後已與被害人家屬和解，經此刑之宣告，當足促其警
    惕，而無再犯之虞，本院認上開宣告之刑，以暫不執行為適
    當，爰宣告緩刑4 年，以啟自新。
據上論斷，應依刑事訴訟法第369 條第1 項前段、第364 條、第
299 條第1 項前段，道路交通管理處罰條例第86條第1 項，刑法
第2 條第1 項前段、第185 條之3 、第276 條第1 項、第74條第
1 項第1 款，修正前刑法第62條前段、第51條第5 款，罰金罰鍰
提高標準條例第1 條前段，判決如主文。
本案經檢察官丙○○到庭執行職務。
中　　華　　民　　國　　96　　年　　1 　　月　　10　　日
                  刑事第三庭  審判長法  官 劉 國 賓
                                    法  官 廖 淑 華
                                    法  官 王 素 珍
以上正本證明與原本無異。
不得上訴。
                                    書記官 李 達 成
中　　華　　民　　國　　96　　年　　1 　　月　　11　　日
附錄本案論罪科刑法條：
中華民國刑法第185條之3
（重大違背義務致交通危險罪）
服用毒品、麻醉藥品、酒類或其他相類之物，不能安全駕駛動力
交通工具而駕駛者，處1 年以下有期徒刑、拘役或3 萬元以下罰
金。
中華民國刑法第276條第1項
（過失致死罪）
因過失致人於死者，處2 年以下有期徒刑、拘役或2 千元以下罰
金。
從事業務之人，因業務上之過失犯前項之罪者，處5 年以下有期
徒刑或拘役，得併科3 千元以下罰金。
